最高法院刑事判決　　　　　　九十六年度台上字第四一四一號
上　訴　人　台灣高等法院高雄分院檢察署檢察官
被　　　告　甲○○
　　　　　　　　　　之5號（另案在台灣高雄監獄執行）
上列上訴人因被告違反毒品危害防制條例案件，不服台灣高等法
院高雄分院中華民國九十六年五月十五日第二審更審判決〔九十
六年度上更(一)字第十五號，起訴案號：台灣高雄地方法院檢察署
九十四年度偵字第二八一八、二八一九（原判決漏植）號〕，提
起上訴，本院判決如下：
    主  文
原判決撤銷，發回台灣高等法院高雄分院。
    理  由
本件原判決以公訴意旨略以：被告甲○○明知海洛因、安非他命
係毒品危害防制條例第二條第二項第一款、第二款規定之第一級
、第二級毒品，不得販賣、運輸或持有，竟基於運輸第一級、第
二級毒品之犯意，於民國九十四年一月二十一日晚上八時許，在
高雄縣仁武鄉○○村○○○○○路咖啡店」，受黃士銘即綽號「
包子」委託，將海洛因、安非他命運送至高雄市○○區○○路「
戰將遊藝場」前，交付某位自台南縣新營市前來之男子，經警於
上開時、地查獲，扣得海洛因毛重二點二公克、安非他命驗餘淨
重一一一點六四公克；因認被告涉犯毒品危害防制條例第四條第
一項、第二項運輸第一級、第二級毒品罪嫌。但經原審調查證據
之結果，認仍不能證明被告犯罪，因認第一審諭知被告無罪之判
決，為無不合，予以維持，駁回檢察官在第二審之上訴；固非無
見。
惟查：(一)、審理事實之法院，對於被告有利及不利之證據，應一
律注意，詳為調查資料，本於經驗法則及論理法則定其取捨，並
將取捨證據及得心證之理由於判決內詳為說明；如事實尚非明確
，基於公平正義之維護，而有應調查之證據未予調查即予判決者
，即有應於審判期日調查之證據未予調查之違法。被告於九十四
年一月二十一日晚上八時許，在高雄市楠梓區「戰將遊藝場」前
，為警查扣海洛因、安非他命及現金等事實，為被告於審理中坦
承不諱；參以被告於警詢中供承：該等毒品是綽號「包子」者交
給伊拿至高雄市楠梓區「戰將遊藝場」前等其朋友來拿，不知「
包子」真實姓名，都是「包子」打電話聯絡，此次運送代價為新
台幣（下同）一千五百元，前後幫「包子」運送三次，第一次五
百元，數量不清楚，第二次代價一千元，第三次是昨天，代價一
千五百元，大約一個月前（按即九十三年十二月初），才認識「
包子」，一月十七日才開始幫他運送東西，第二次一月十九日，
第三次是昨天等語（見警卷第一宗第三至七頁）。於檢察官初次
偵訊時亦供稱：查獲之安非他命係「包子」寄放，他在仁武鄉○
○村○○○○○路咖啡店」交給我，之前都是他帶我去找朋友，
第一次他叫我帶他去大寮找朋友，時間是九十四年一月十七日，
他貼我油錢五百元，第二次是九十四年一月十九日晚上九點多，
他要我帶他去岡山火車站附近的大樓，貼我一千元的油錢，跟「
包子」認識一個月等語（見九十四年度偵字第二八一八號卷第二
十至二一頁）；復參諸證人吳正村於警詢時證稱：我有開車載甲
○○到「戰將遊藝場」前，在伊車內前置物箱被警起出海洛因一
包，另自被告手持之紙袋起出安非他命一包，黑色背包起出現金
七萬零三百元，都是被告所有，伊不知他要作何用，是被告打電
話向伊表示他的車子故障，要伊開車載他等語（見警卷第一宗第
十一至十五頁）。苟被告所辯其係受陷害，何以自警詢以迄偵查
中一致供稱係「包子」要其代送毒品，前後三次等情？設使被告
未受「包子」之託，被告何須虛構代送毒品之事實？倘被告前述
警詢及初次偵訊之供述不虛，則被告究係為「包子」運輸第一級
、第二級毒品，抑與「包子」共同販賣第一級、第二級毒品，殊
堪研求；原審未進一步究明，遽行判決，尚嫌速斷。(二)、警察機
關在偵查販毒等重大危害社會治安且又屬難以偵查之案件時，常
使用誘捕方式辦案，此等辦案方式在不違反人身自由不可受侵犯
之憲法基本權保障下，非不得為之，所蒐集而來之證據資料，亦
非不得顯現於公判庭而採為法院論罪科刑之依據。惟此種誘捕方
式之辦案可區分為兩種，一為創造犯意型誘捕，一為提供機會型
誘捕。前者，又稱為陷害教唆，係指行為人原無犯罪意思，因受
他人（如便衣警察）之引誘，始生犯意，進而著手實行犯罪構成
要件行為而言，此種情形所取得之證據，並無證據能力。後者，
又稱為機會教唆，係指行為人原本即有犯罪之意思，其從事犯罪
構成要件行為之犯意，並非他人所創造，警察僅係利用機會加以
誘捕，此種情形之犯罪行為人本具有運輸（或販賣）毒品之犯意
，初非警察人員所造意，自得採為法院論罪科刑之依據。證人黃
士銘即綽號「包子」於原審證稱：伊在九十四年一月二十一日晚
間，有叫被告送毒品至「戰將遊藝場」前給一位叫「阿賢」的朋
友，是「阿賢」打電話說要毒品，我再打電話給被告問他要不要
做這件買賣等語（見原審卷第一○八至一一○頁）；其所述如果
實在，被告經黃士銘告知即應允，並即央請吳正村開車載其前往
，則被告是否原已有犯罪意思？能否謂係警察人員所造意？原判
決遽認本件係陷害教唆，所查獲之毒品俱無證據能力，乃維持第
一審諭知無罪之判決，非無可議。檢察官上訴意旨，執此指摘原
判決不當，洵有理由，應認原判決仍有撤銷發回更審之原因。
據上論結，應依刑事訴訟法第三百九十七條、第四百零一條，判
決如主文。
中　　華　　民　　國　九十六　年　　八　　月　　一　　日
                      最高法院刑事第十一庭
                          審判長法官  林　永　茂
                                法官  洪　文　章
                                法官  蘇　振　堂
                                法官  蕭　仰　歸
                                法官  何　菁　莪
      本件正本證明與原本無異
                                      書  記  官
中　　華　　民　　國　九十六　年　　八　　月　　二　　日
                                                  Ａ
